臺灣臺南地方法院交通事件裁定　　　　99年度交聲字第1276號
原處分機關　交通部公路總局嘉義區監理所麻豆監理站
異　議　人
即受處分人　陳志維
上列異議人即受處分人因違反道路交通管理處罰條例案件，對於
交通部公路總局嘉義區監理所麻豆監理站民國99年10月20日所為
之裁決處分（處分案號：麻監裁罰字第裁75-M00000000號）聲明
異議，本院裁定如下：
      主  文
異議駁回。
      理  由
一、原處分意旨略以：異議人陳志維於民國98年3月1日18時許，
    駕駛車牌號碼230-DUZ號重型機車，沿臺南市○里區○○路
    由南向北行駛至與文化路之交岔路口處時，不慎與第三人陳
    博照所駕駛並搭載第三人吳芳玉，沿光復路由北向南行駛至
    該路口且欲左轉進入文化路之車號SB-0979號自用小客車相
    撞而肇事，致陳博照受有右前臂擦挫傷，吳芳玉受有臉部及
    雙手挫傷等傷害，異議人經送醫救治並施以抽血測試，測得
    其血液中酒精濃度為233mg/dL，換算為呼氣酒精濃度為1.16
    5mg/L，已超過規定標準值0.25mg/L，經臺南縣警察局佳里
    分局（下稱舉發機關）警員予以製單舉發。嗣經原處分機關
    即交通部公路總局嘉義區監理所麻豆監理站以其違規事證明
    確，依道路交通管理處罰條例第35條第1項第1款（原處分漏
    載第24條第1項第2款）及違反道路交通管理事件統一裁罰基
    準表之規定，裁處吊扣駕駛執照24個月，並應參加道路交通
    安全講習等語。
二、聲明異議意旨略以：異議人雖有酒後駕車之行為，惟本件事
    故之發生係對方車輛未遵守轉彎車應禮讓直行車之規定所造
    成，縱異議人不酒後駕車，事故仍無法避免，且異議人所受
    之傷害遠較對方嚴重。又異議人因本次酒駕已遭鈞院判處新
    臺幣（下同）10萬元之罰金，為維持家計必須更加努力賺錢
    ，倘遭吊扣2年駕駛執照，不啻會造成異議人喪失謀生能力
    ，經濟將陷於困頓，為此聲明異議，請求撤銷原處分等語。
三、按汽車駕駛人，駕駛汽車經測試檢定有酒精濃度超過規定標
    準者，處15,000元以上60,000元以下罰鍰，並當場移置保管
    該汽車及吊扣其駕駛執照1年；因而肇事致人受傷者，並吊
    扣其駕駛執照2年；致人重傷或死亡者，吊銷其駕駛執照，
    並不得再考領。又汽車駕駛人，有第35條第1項規定之情形
    者，應接受道路交通安全講習，道路交通管理處罰條例第35
    條第1項第1款、第24條第1項第2款分別定有明文。又汽車駕
    駛人飲用酒類或其他類似物後其吐氣所含酒精濃度超過每公
    升0.25毫克以上者，不得駕車，道路交通安全規則第114條
    第2款復定有明文。
四、經查：
  (一)舉發機關以異議人於上揭時、地因酒後駕車肇事，並致陳博
    照受有右前臂擦挫傷，吳芳玉受有臉部及雙手挫傷等傷害，
    而異議人經送醫救治後抽血測得換算呼氣酒精濃度高達1.16
    5mg/l，因已超過規定標準值0.25mg/l而予以製單舉發，嗣
    經原處分機關裁處吊扣駕駛執照24個月，並應參加道路交通
    安全講習之裁罰等情，有舉發機關98年3月26日南縣警交字
    第M00000000號舉發違反道路交通管理事件通知單、原處分
    機關99年10月20日麻監裁罰字第裁75-M00000000號裁決書各
    1份附卷可稽。
  (二)又按酒精使用後對人體之影響，除造成自主神經系統亢奮，
    與認知功能之暫時性缺損外，與駕駛能力有關者，為對於移
    動景物的追蹤能力、經強光照射後恢復視力，及監視四周的
    注意力等，而此3種能力在夜間駕車尤其重要，許多人飲酒
    後因沒有可自覺的生理反應，以致腦部功能已缺損而仍不自
    知照常開車，此乃許多酒後駕車造成意外事故之主因之一（
    台北醫學院附設醫院精神科蔡尚穎主任論文「酒精對人體生
    理與行為之影響」參照），亦為刑法修正增訂第185條之3之
    立法理由。次按，許多研究指出呼氣酒精濃度達每公升0.25
    毫克以上或血液中酒精濃度達0.05％（50mg/dL）以上，將
    使其複雜技巧障礙、駕駛能力變壞肇事率比未飲酒時高二倍
    （參見司法院第45、第46期司法業務研究會研究專輯刑事法
    律專題研究（17）第307頁，中央警察大學交通學系暨交通
    管理研究所蔡中志—對飲酒不能安全駕駛之執法研究）。再
    者，道路交通安全規則第114條第2款規定，汽車駕駛人飲酒
    後吐氣所含酒精成份（即濃度）超過每公升0.25毫克以上者
    ，不得駕車，即是基於酒精對人體中樞神經系統有麻醉作用
    ，為維護安全駕駛，而為之禁止規定。換言之，只需客觀上
    有此種行為出現，危險即視為存在，是否果真肇事，並不影
    響公共危險罪責之成立，然如確實因之駕車肇事，其刑責之
    明顯性，自更不待言。又參考德國、美國之認定標準，對於
    酒精濃度呼氣已達每公升0.55毫克或血液濃度達0.11％以上
    ，肇事率為一般正常人之10倍，認為已達「不能安全駕駛」
    之標準；至於上揭數值以下之行為，如輔以其他客觀事實得
    作為「不能安全駕駛」之判斷，亦認為應依刑法第185條之3
    之規定移送法辦處以刑罰，此有法務部88年5月18日法88檢
    字第001669號函可資參照。
  (三)查本件酒後駕車之公共危險案件業經舉發機關移送臺灣臺南
    地方法院檢察署檢察官偵查起訴（98年度偵字第6615號），
    並經本院以98年度交簡字第1517號刑事簡易判決在案，此經
    本院調取上揭卷宗查證屬實。經核上揭卷宗內所附之佳里醫
    院檢驗報告記錄、抽血檢測血液中酒精濃度含量換算成百分
    及吐氣中酒精含量換算表、刑法第一百八十五條之三案件測
    試觀察紀錄表等資料，可知異議人飲酒後抽血測得其血液之
    酒精濃度高達233mg/dL，換算呼氣測試酒精濃度高達1.165m
    g/L之事實無訛。雖異議人辯稱其飲酒後意識很清醒，仍能
    於道路上安全駕車行駛，並不會影響行車安全云云。然依前
    開說明，異議人呼氣酒精濃度已達0.55mg/L以上，其仍執意
    駕駛機車行駛於道路之行為，顯已較一般正常人生有10倍肇
    事率之風險，明顯即達「不能安全駕駛」之程度，況駕駛人
    飲酒後，會降低對光線之適應能力，削弱其對於路況及車前
    狀況辨識之正確性，亦使神經反應遲鈍，致使駕駛人駕車時
    無法適切操控車輛，且駕駛人對此常不自知，而自認仍能安
    全駕駛車輛。再者，異議人因未注意車前狀況，致發生車禍
    肇事，經警交通事故處理發現，以抽血檢測酒精濃度為233m
    g/dL，換算成呼氣測試酒精濃度為1.165mg/L，且被告因傷
    重昏迷、插管，身體有濃烈酒味等情，復有道路交通事故現
    場圖、刑法第一百八十五條之三案件測試觀察紀錄表、道路
    交通事故調查報告表及彩色現場照片30幀、異議人與第三人
    陳博照與吳芳玉之警詢筆錄及佳里醫療社團法人佳里醫院乙
    種診斷證明書等件附於上開卷宗可佐，顯見被告之生理確已
    受飲酒之影響，而無法判斷道路及來車狀況以做出即時反應
    ，應難謂其未達不能安全駕駛之程度。至第三人陳博照駕車
    左轉而與異議人發生碰撞，縱亦有未讓直行車之過失，惟其
    過失仍不得解免異議人因酒醉駕車，致未能注意車前狀況，
    並為必要安全措施，以致肇事之責任。是以，異議人上開所
    辯，實非可採。原處分機關自得就異議人本件酒後駕車致人
    受傷之行為裁罰之。
  (四)次按一行為同時觸犯刑事法律及違反行政法上義務規定者，
    依刑事法律處罰之。但其行為應處以其他種類行政罰或得沒
    入之物而未經法院宣告沒收者，亦得裁處之，行政罰法第26
    條第1項定有明文。查本件酒醉駕車之公共危險案件業經本
    院以98年度交簡字第1517號刑事簡易判決判處異議人罰金10
    萬元，如易服勞役，以1千元折算1日確定，有上開刑事簡易
    判決可佐。又異議人本件酒醉駕車之違規行為，為原處分機
    關對異議人裁處吊扣駕駛執照24個月，並應參加道路交通安
    全講習部分，依行政罰法第26條第1項及第2條之規定，尚屬
    罰鍰以外對於預防再犯之行政罰，其意旨乃為抑止酒後駕車
    之不法行為，用以維護道路交通用路權人之生命、身體之安
    全法益所為之必要行政處分，故依上揭法令之規定，於法院
    為有罪判決後，仍得另裁處之，是原處分機關本件裁決，核
    無不當。
  (五)綜上所述，異議人於上揭時、地有酒醉駕車致人受傷之違規
    行為，業經本院查核屬實，原處分機關就異議人裁處為吊扣
    駕駛執照24個月，並應參加道路交通安全講習之處分，經核
    於法尚無違誤，異議人異議並無理由，應予駁回。
五、據上論斷，應依道路交通管理處罰條例第87條第2項，道路
    交通事件處理辦法第18條，裁定如主文。
中    華    民    國   100    年    1     月    25    日
                  交通法庭   法  官  黃聖涵
以上正本證明與原本無異。
如不服本裁定，應於送達後5日內向本院提出抗告狀（應附繕本
）。
                             書記官  吳揆滿
中    華    民    國   100    年    1     月    25    日